臺灣高等法院臺中分院刑事判決　　　　100年度上訴字第966號
上　訴　人
即　被　告　楊孟芳
指定辯護人　本院公設辯護人　劉秋蘭
上列上訴人因違反槍砲彈藥刀械管制條例案件，不服臺灣彰化地
方法院99年度訴字第1640號中華民國100年3月16日第一審判決（
起訴案號：臺灣彰化地方法院檢察署99年度偵字第9112號），提
起上訴，本院判決如下：
    主  文
上訴駁回。
    事  實
一、楊孟芳曾因施用第一、二級毒品案件，經臺灣彰化地方法院
    於民國（下同）97年4月3日以97年度訴字第702號分別判處
    有期徒刑8月、4月，應執行有期徒刑11月確定，甫於98 年6
    月21日執行完畢。其猶不知悔改，明知未經許可，不得持有
    槍砲彈藥刀械管制條例所列管具殺傷力之槍枝、子彈，於99
    年4月至5月間之某日上午8時許，一名真實姓名不詳之成年
    男子，持具有殺傷力之美國SMITH＆WESSON廠66－3型、口徑
    0.357吋制式轉輪手槍1枝（槍枝管制編號00000000000號，
    含彈匣1個）、口徑0.357吋之制式子彈2顆，陪同黃嘉維（
    綽號阿寶）至楊孟芳位於彰化縣永靖鄉光雲村光雲巷157 號
    住處，由黃嘉維向楊孟芳表示：能否借貸新台幣（下同） 8
    萬元等語，因楊孟芳手上並無現金，遂向友人洪偉強周轉 8
    萬元後，再將該筆款項交付予黃嘉維，而陪同黃嘉維前往之
    男子則交付上開槍、彈予楊孟芳，作為上開借款之擔保。自
    斯時起，楊孟芳未經許可，在其前揭住處，持有上開具有殺
    傷力之槍枝、子彈。嗣於99年9月30日下午4時許，經警持臺
    灣彰化地方法院核發之搜索票至楊孟芳前揭住處執行搜索，
    查扣前揭制式手槍1枝及制式子彈2顆。該2顆子彈嗣送鑑定
    ，因試射1顆，僅餘1顆具殺傷力。
二、案經臺中市政府警察局第六分局報請臺灣彰化地方法院檢察
    署檢察官偵查起訴。
    理  由
壹、程序部分：
一、上訴人即被告楊孟芳經合法傳喚，有送達證書附卷可稽 (本
    院卷第41-42頁)，無正當理由不到庭，爰不待其陳述逕行判
    決。
二、被告以外之人於審判外之陳述，雖不符刑事訴訟法第159條
    之1至之4之規定，而經當事人於審判程序同意作為證據，法
    院審酌該言詞陳述或書面陳述作成時之情況，認為適當者，
    亦得為證據；當事人、代理人或辯護人於法院調查證據時，
    知有刑事訴訟法第159條第1項不得為證據之情形，而未於言
    詞辯論終結前聲明異議者，視為有前項之同意，同法第159
    條之5定有明文。本案就相關證據之證據能力，被告及辯護
    人於原審均同意具有證據能力(原審卷第28頁反面)，嗣於本
    院審理時，被告雖無正當理由不到庭，惟檢察官及辯護人就
    提示之各項證據，亦均表示無意見(本院卷第47頁反面-48頁
    反面)。本院審酌下列引用之各項證據作成時，並無不當違
    法之情形，認為以之作為判決之證據，亦屬適當，是依上開
    規定，該等證據均具有證據能力，合先敘明。
貳、實體部分：
一、上訴人即被告楊孟芳經合法傳喚，無正當理由不到庭，惟前
    揭犯罪事實，迭據被告楊孟芳於警詢、偵查中及原審審理時
    均自白不諱，核與證人洪偉強於警詢及偵查中證述內容相符
    。而扣案之制式手槍1枝及子彈2顆，係員警至被告彰化縣永
    靖鄉光雲村光雲巷157號住處取出等情，亦有臺中市警察局
    第六分局之搜索筆錄、扣押物品目錄表、扣押物品收據附卷
    可稽(警卷第15-17頁)，顯見扣案之槍、彈，確係在被告持
    有中被查獲。又扣案之槍、彈經送請內政部警政署刑事警察
    局鑑定結果，認為扣案槍枝（槍枝管制編號0000000000）係
    口徑0.357吋制式轉輪手槍，為美國SMITH＆WESSON廠66－3
    型（槍號因磨滅過深，無法重現，研判槍號為？NT3716），
    槍管內具有5條右旋來復線，擊發功能正常，可供擊發同口
    徑制式子彈使用，認具殺傷力；送鑑子彈2顆，認均係口徑
    0.357吋制式子彈，採樣1顆試射，可擊發，認具殺傷力，此
    有該局99年10月27日刑鑑字第0990142364號槍彈鑑定書在卷
    可憑(偵查卷第29頁正反面)，足以認定上開槍、彈，均係具
    有殺傷力無誤。綜上所述，本件事證明確，被告非法持有槍
    、彈之犯行，洵堪認定。
二、按槍砲彈藥刀械管制條例係將「持有」與「寄藏」槍枝之行
    為，予以分別規定處罰，受人委託代為保管之受「寄」代「
    藏」行為，即屬「寄藏」之範疇，其代為保管本身所為之「
    持有」，則係「寄藏」之當然結果（最高法院82年台上字第
    6734號判決意旨參照），故「寄藏」行為，必須行為人在主
    觀上有寄藏之犯意，在客觀上有代保管或藏匿之行為方屬之
    ，苟行為人係為擔保其債權得受清償而占有具有殺傷力之槍
    枝，行為人主觀上既係為自己而持有，而非為他人保管及隱
    匿，自與「寄藏」之要件不符，應僅能論以未經許可，持有
    具有殺傷力之槍枝罪（最高法院90年台上字第117號、94 年
    台上字第3909號、95年台上字第3231號判決意旨參照）。是
    核被告所為，係犯槍砲彈藥刀械管制條例第7條第4項之未經
    許可持有手槍罪、同條例第12條第4項之未經許可持有子彈
    罪。檢察官起訴書原指被告為寄藏手槍、子彈，但於原審業
    經公訴檢察官更正為持有手槍、子彈 (原審卷第66頁反面)，
    是毋庸再予變更。被告以一行為持有具殺傷力之手槍、子彈
    ，係一行為觸犯數罪名，為想像競合犯，應依刑法第55條規
    定，從一重之未經許可，持有手槍罪處斷。被告前因施用第
    一、二級毒品案件，經臺灣彰化地方法院於97年4月3日以97
    年度訴字第702號分別判處有期徒刑8月、4月，應執行有期
    徒刑11月確定，甫於98年6月21日執行完畢，有臺灣高等法
    院被告前案紀錄表在卷可按，其於有期徒刑執行完畢後5年
    內，故意再犯本件有期徒刑以上之罪，為累犯，應依刑法第
    47條第1項之規定，加重其刑。
三、槍砲彈藥刀械管制條例第18條第4項前段規定：「犯本條例
    之罪，於偵查或審判中自白，並供述全部槍砲、彈藥、刀械
    之來源及去向，因而查獲或因而防止重大危害治安事件之發
    生者，減輕或免除其刑。」依其犯罪形態，倘該槍砲、彈藥
    、刀械已經移轉持有，而兼有來源及去向者，固應供述全部
    之來源及去向，始符合上開規定。但其犯罪行為，僅有來源
    而無去向，或僅有去向而無來源者，祇要供述全部來源，或
    全部去向，因而查獲或因而防止重大危害治安事件之發生時
    ，即符合減輕或免除其刑之規定，並非謂該犯罪行為，必須
    兼有來源及去向，始有該條項之適用。否則情節較重者（兼
    有來源及去向），合於減免之規定，情節較輕者（僅有來源
    而無去向，或僅有去向而無來源），反而不合於減免之規定
    ，豈不造成輕重失衡(最高法院95年度台上字第5130號判決
    意旨參照)。本案被告楊孟芳於偵查及原審準備程序中，均
    供出該槍、彈是黃嘉維（綽號阿寶）所交付(偵查卷第26頁
    、原審卷第28頁)，但於原審審理中又改稱是與黃嘉維一同
    前來之真實姓名不詳之成年男子所交付(原審卷第66頁反面
    -67頁反面)，關於槍、彈來源，翻異其詞，前後不一，隱匿
    之心不掩可喻，又證人即張榮顯警員於原審審理中證稱：伊
    並未在綽號「阿寶」即黃嘉維住處查獲任何槍、彈等語(原
    審卷第64頁)，故本件被告雖曾供述槍、彈之來源，但並未
    因而查獲，尚不符槍砲彈藥刀械管制條例第18條第4項前段
    之減刑要件。原判決指因被告所持有之槍、彈未移轉與他人
    持有，而仍由被告自己持有中，不符合前揭規定之要件等情
    ，其論述雖與本院前揭說明有異，但認不符減刑規定之結論
    ，則屬一致，就本案被告而言，並無差異，附此敘明。
四、原審因而適用刑事訴訟法第299條第1項前段、槍砲彈藥刀械
    管制條例第7條第4項、第12條第4項、刑法第11條前段、第
    55條、第47條第1項、第42條第3項、第38條第1項第1款等規
    定，審酌被告因他人急需現金周轉，一時失慮，收受上開槍
    彈作為債權之擔保，所為仍屬危害社會安全，並無持扣案槍
    彈為其他犯行，犯後坦承，態度良好等一切情狀，量處有期
    徒刑5年6月，併科罰金新臺幣10萬元，罰金如易服勞役，以
    新臺幣1000元折算1日。並敘明被告持有制式槍枝、子彈，
    對社會治安危害重大，在客觀上不足以引起一般同情，難認
    被告犯罪之情狀有顯可憫恕之情形，自無依刑法第59條規定
    減輕其刑之餘地。另說明扣案之美國SMITH＆WESSON廠66－3
    型、口徑0.357吋制式轉輪手槍1枝（槍枝管制編號00000000
    00，含彈匣1個）及口徑0.357吋制式子彈1顆，均係違禁物
    ，應依刑法第38條第1項第1款規定宣告沒收，至扣案原具殺
    傷力之子彈1顆，嗣因試射擊發已失其子彈性質，爰不予宣
    告沒收。其認事用法，核無違誤，量刑亦屬允當。被告提起
    上訴之理由，略以被告家境困苦，情輕法重，原審未依槍砲
    彈藥刀械管制條例第18條第4項減輕其刑，量刑過重云云，
    指摘原判決不當，依前揭論述，為無理由，應予駁回。
據上論斷，應依刑事訴訟法第371條、第368條，判決如主文。
本案經檢察官李慶義到庭執行職務。
中    華    民    國   100    年    8     月    9     日
            刑事第十一庭  審判長法  官  郭  同  奇
                                法  官  陳  慧  珊
                                法  官  洪  曉  能
以上正本證明與原本無異。
如不服本判決應於收受送達後十日內向本院提出上訴狀，其未敘
述上訴之理由者並得於提起上訴後十日內向本院補提理由書（均
須按他造當事人之人數附繕本）「切勿逕送上級法院」。
                                書記官  林  明  冬
中    華    民    國   100    年    8     月    9     日
附錄論罪科刑法條：
槍砲彈藥刀械管制條例第7條：
未經許可，製造、販賣或運輸火砲、肩射武器、機關槍、衝鋒槍
、卡柄槍、自動步槍、普通步槍、馬槍、手槍或各類砲彈、炸彈
、爆裂物者，處死刑、無期徒刑或 7 年以上有期徒刑；處徒刑
者，併科新臺幣 3 千萬元以下罰金。
未經許可，轉讓、出租或出借前項所列槍砲、彈藥者，處無期徒
刑或 5 年以上有期徒刑，併科新臺幣 1 千萬元以下罰金。
意圖供自己或他人犯罪之用，而犯前二項之罪者，處死刑或無期
徒刑；處徒刑者，併科新臺幣 5 千萬元以下罰金。
未經許可，持有、寄藏或意圖販賣而陳列第 1 項所列槍砲、彈
藥者，處 5 年以上有期徒刑，併科新臺幣 1 千萬元以下罰金。
意圖供自己或他人犯罪之用，以強盜、搶奪、竊盜或其他非法方
法，持有依法執行公務之人所持有之第 1 項所列槍砲、彈藥者
，得加重其刑至二分之一。
第 1 項至第 3 項之未遂犯罰之。
槍砲彈藥刀械管制條例第12條：
未經許可，製造、販賣或運輸子彈者，處 1 年以上 7 年以下有
期徒刑，併科新台幣 500 萬元以下罰金。
未經許可，轉讓、出租或出借子彈者，處 6 月以上 5 年以下有
期徒刑，併科新台幣 300 萬元以下罰金。
意圖供自己或他人犯罪之用，而犯前二項之罪者，處 3 年以上
10 年以下有期徒刑，併科新台幣 700 萬元以下罰金。
未經許可，持有、寄藏或意圖販賣而陳列子彈者，處 5 年以下
有期徒刑，併科新台幣 300 萬元以下罰金。
第 1 項至第 3 項之未遂犯罰之。